【裁判字號】    92,台上,1730
【裁判日期】    920814
【裁判案由】    租佃爭議
【裁判全文】
最高法院民事判決                              九十二年度台上字第一七三○號
    上  訴  人  甲○○
    訴訟代理人  戴國石律師
                蔡吉記律師
    被 上訴 人  財政部國有財產局台灣南區辦事處
                              .
    法定代理人  王禮賢
                        送達.
右當事人間因租佃爭議事件，上訴人對於中華民國九十二年二月二十六日台灣高等法
院高雄分院第二審更審判決（九十一年度重上更(三)字第一四號），提起上訴，本院判
決如左：
    主  文
上訴駁回。
第三審訴訟費用由上訴人負擔。
    理  由
本件原審維持第一審所為駁回上訴人請求確認其就坐落高雄縣永安鄉○○○段三三二
地號面積一‧○九四公頃土地（下稱系爭土地），除兩造簽訂國有養地租賃契約書所
載該筆土地租用面積○‧○四一公頃外，其餘一‧○五三公頃部分租賃權存在之判決
，駁回其上訴，係以：系爭土地連同同段三三○地號土地，自日據時期起，即由上訴
人之父林客煙占用開闢魚塭經營養殖業。於台灣光復後，林客煙向當時管理機關高雄
縣政府承租，租期至民國六十一年下期屆滿。嗣上訴人於六十三年二月十六日申請過
戶換約，被上訴人派勘查人員吳添丁於同月二十五日現場勘測後，兩造於同年三月十
一日訂立國有養地租賃契約，租期回溯自六十一年一月一日起至六十六年十二月三十
一日止，承租面積載為「三三○地號：○‧四九四公頃、三三二地號內：○‧○四一
公頃」。租期屆滿兩造同意延長至七十二年十二月三十一日（原判決誤載為七十三年
十二月十一日），其後歷經多次換約，租期均為六年之事實，有土地登記簿謄本、公
有土地繳納代金地租聯單、國有地換約過戶申請書、現場勘查表暨附圖、國有養地租
賃契約書、高雄縣政府函等可稽，堪認為真實。上訴人雖主張：系爭土地連同三三○
地號土地，係其基於契約承擔而概括承受林客煙與被上訴人間之租賃關係，確實承租
在內，不因疏未注意契約內容及依被上訴人提供之郵政劃撥儲金存款收據方式繳交較
少租金而予否定云云。惟查「國有非公用不動產租賃作業程序」規定之申請過戶換約
程序，仍無礙於被上訴人依法定程序派員現場勘查，並依勘查結果審核後，決定出租
之範圍。本件既經被上訴人指派吳添丁現場勘測，並依其勘測結果，決定將三三○地
號土地全部及三三二地號內○‧○四一公頃土地出租與上訴人，且與上訴人據此訂立
以六年為期之國有養地租賃契約，期滿後換約續租迄今，並未將系爭土地其餘一‧○
五三公頃部分列為出租範圍，亦未收取此部分之租金。而上訴人於訂立國有養地租賃
契約及換約時，均取得各該租約，且其承租後所繳交三三二地號土地六十三年之租金
新台幣（下同）二百三十四元，與其父林客堙承租時所繳交該土地五十五年之租金三
千一百五十元相差甚大，對於契約所載承租面積及其所繳納租金不包括系爭土地其餘
一‧○五三公頃部分，實難諉為不知。至證人蔡秀雄、戴健男（原判決誤載為戴建男
）之證言，尚不足以否定吳添丁勘測結果之正確及其證言之可採；另被上訴人八十四
年十月十一日台財產南三字第八四○二三一七七號函，僅在說明上訴人申請過戶換約
之緣由，均難作為有利於上訴人認定之依據。而被上訴人之訴訟代理人黃煥章所稱：
「那是延續以前上訴人之父的租約」一語，係說明上訴人與原承租人間之關係，被上
訴人既得於受理上訴人申請過戶換約時重為審查、決定出租之範圍，仍難認上訴人當
然得承受其父原承租之土地範圍。故上訴人訴請確認其就系爭土地其餘一‧○五三公
頃部分之租賃權存在，即非有理，因予維持第一審所為上訴人敗訴之判決，駁回其上
訴，經核於法洵無違誤。上訴論旨，猶就原審取捨證據、認定事實及解釋契約之職權
行使，暨贅述之理由，指摘原判決違背法令，求予廢棄，非有理由。
據上論結，本件上訴為無理由，依民事訴訟法第四百八十一條、第四百四十九條第一
項、第七十八條，判決如主文。
中      華      民      國    九十二    年      八      月     十四     日
                              最高法院民事第七庭
                                  審判長法官  徐  璧  湖
                                        法官  朱  建  男
                                        法官  蘇  達  志
                                        法官  沈  方  維
                                        法官  黃  秀  得
      右正本證明與原本無異
                                              書  記  官
中      華      民      國    九十二    年      八      月    二十五    日
                                                                       Ｋ


司法院資訊處製作；財團法人民間司法改革基金會備份。
